【裁判字號】    90,自緝,8
【裁判日期】    900531
【裁判案由】    詐欺
【裁判全文】
臺灣板橋地方法院刑事判決                              九十年度自緝字第八號
    自  訴  人  乙○○
                甲○○○
    被      告  丙○○
右列被告因詐欺案件，經自訴人提起自訴，本院判決如左：
    主  文
丙○○無罪。
    理  由
一、自訴意旨略以：被告與其妻丁○○共同於民國（下同）八十五年十月十日召集每
    會新臺幣（下同）二萬元之民間互助會，含會首共二十五會，由丁○○出名擔任
    會首，會期自八十五年十月十日起至八十七年十二月十日止。自訴人乙○○於八
    十七年八月間以一萬二千元標金得標，被告僅給付十四萬八千元現金，餘款則分
    別於八十七年九月十一日及二十四日，在臺北縣鶯歌鎮○○路二三號開立面額共
    三十萬八千元本票四紙（到期日八十七年十月十日，面額五萬元；八十七年十一
    月十日，面額十萬元；八十七年十二月十日，面額十萬元；八十八年一月十日，
    面額五萬八千元）。自訴人甲○○○亦參加上揭互助會，並於八十七年九月十日
    得標，被告給付現金十五萬六千五百元，餘款三十萬三千五百元，則開立到期日
    為八十八年三月十三日之本票一紙交與自訴人甲○○○收執。詎被告於開立本票
    後，即逃匿無蹤，令自訴人等無法提示本票兌領，因認被告有冒標會款，並涉犯
    詐欺罪嫌云云。
二、按犯罪事實應依證據認定之，無證據不得推定其犯罪事實；又不能證明被告犯罪
    者，應諭知無罪之判決；刑事訴訟法第一百五十四條、第三百零一條第一項分別
    定有明文。又犯罪事實之認定，應憑真實之證據，倘證據是否真實尚欠明確，自
    難以擬制推測之方法，為其判斷之基礎；而認定犯罪事實之證據係指足以認定被
    告確有犯罪行為之積極證據而言，該項證據自須適合於被告犯罪事實之認定，始
    得採為斷罪資料，最高法院五十三年著有臺上字第六五六號、二十九年上字第三
    一０五號判例。且刑事訴訟上證明之資料，無論其為直接或間接證據，均須達於
    通常一般之人均不致有所懷疑，而得確信其為真實之程度，始得據為有罪之認定
    ，若其關於被告是否犯罪之證明未能達此程度，而有合理懷疑之存在，致使無從
    形成有罪之確信，根據「罪證有疑，利於被告」之證據法則，即不得遽為不利被
    告之認定，亦有最高法院七十六年度臺上字第四九八六號判例可稽。其以情況證
    據（即間接證據）斷罪時，尤須基於該證據在直接關係上所可證明之他項情況事
    實，本乎推理作用足以確證被告有罪，方為合法，不得徒憑主觀上之推想，將一
    般經驗上有利被告之其他合理情況逕予排除，此觀諸最高法院三十二年上字第六
    十七號判例意旨亦甚彰明。
三、訊據被告固坦承與其妻丁○○共同處理上揭民間互助會之收款、開標事宜，並於
    自訴人等得標後，將部分會款開立本票，且本票屆期未兌現等情不諱，並有互助
    會會單及本票影本附卷可稽。惟其堅決否認有何詐欺自訴人之犯行，辯稱：渠因
    財務周轉不靈，又遭互助會會員呂芳婉、林淑英倒會，所以才無力支付自訴人等
    之得標會款等語。經查，呂芳婉與林淑英均為上開互助會之會員，此有會單影本
    一件可證；而被告遭人倒會，業已提出本票影本七件、林淑英開立支票暨退票理
    由單影本各一件可佐。足見被告辯稱因遭人倒會無力付款，應屬真實可採。至自
    訴人於自訴狀中以被告未能付清得標會款，指稱被告有冒標犯行云云，並未能提
    出被告冒標之證據佐證，其等空言臆測，未可採信。且自訴人等與被告亦就會款
    給付，達成民事和解，亦有和解書影本一件可憑。此外，復查無其他積極證據足
    證被告有何自訴人指涉之詐欺犯行，既不能證明被告犯罪，自應為其無罪之諭知
    。
據上論斷，應依刑事訴訟法第三百四十三條、第三百零一條第一項，判決如主文。
中    華    民    國      九十        年      五      月    三十一    日
                                      臺灣板橋地方法院刑事第二庭
                                          法  官  高  玉  舜
右正本證明與原本無異。
如不服本判決，應於判決送達後十日內，向本院提出上訴狀。
                                          書記官  田  世  杰
中    華    民    國      九十        年      五      月    三十一    日


司法院資訊處製作；財團法人民間司法改革基金會備份。
